【裁判字號】    97,抗,666
【裁判日期】    980324
【裁判案由】    拍賣抵押物
【裁判全文】
臺灣臺北地方法院民事裁定               97年度抗字第666號
    抗  告  人  乙○○
                            號.
    相  對  人  合作金庫商業銀行股份有限公司
    法定代理人  甲○○
上列當事人間聲請拍賣抵押物事件，抗告人對於民國97年6月30
日本院97年度拍字第628 號裁定提起抗告，本院裁定如下：
    主  文
抗告駁回。
抗告程序費用新台幣壹仟元由抗告人負擔。
    理  由
一、按抵押權人於債權已屆清償期而未受清償者，得聲請法院拍
    賣抵押物，就其賣得價金而受清償，民法第873 條第1 項定
    有明文。又上開規定，為民法物權編修正前設定之最高限額
    抵押權所準用，此觀諸民法物權編施行法第17條、民法第88
    1 條之17規定自明。又抵押權人，於債權已屆清償期，而未
    受清償者，得聲請法院拍賣抵押物，就其賣得價金而受清償
    ，依非訟事件法規定，係屬非訟事件，此項聲請之裁定，及
    抗告法院之裁定，僅依非訟事件程序，就抵押權及其債權形
    式上之要件是否具備予以審查為已足，並無確定實體上法律
    關係存否之效力，如債務人就債務之存否以及抵押權之設定
    有爭議時，應由債務人提起確認之訴，以資解決（最高法院
    57年台抗字第76號、56年台抗字第714 號判例意旨參照）。
二、本件相對人於原審法院之聲請意旨略以：抗告人於民國94年
    8 月30日，以其所有如附表所示之不動產，為向相對人借款
    之擔保，設定本金最高限額新台幣（下同）3,120 萬元之抵
    押權，擔保其本人對相對人現在及將來所負一切債務之清償
    ，經登記在案。嗣抗告人於94年8 月31日邀同保證人龔永晉
    向聲請人借款2,600 萬元，立有借據為憑，並約定應按月攤
    還本息。詎抗告人並未依約履行對相對人所負之債務，抗告
    人僅償還本金523,555 元及繳至97年2 月30日止之利息，其
    餘部分迄未清償。依借據其他約定事項第五條第一項第（一
    ）款約定：「任何一宗債務不依約清償或攤還本金時，無須
    由聲請人事先通知或催告，得隨時縮短借款期限或視為全部
    到期」，是以抗告人已喪失其期限利益，相對人為此聲請拍
    賣抵押物以資受償等語。並提出抵押權設定契約書、他項權
    利證明書、借據、土地及建物登記謄本等件為證，原審法院
    據以准許相對人拍賣抵押物之聲請。
三、抗告意旨略以：抗告人不識陳彥霏之人，亦未曾共同向相對
    人借款，即陳彥霏並非本件抗告人與相對人間之債權債務關
    係之債務人，從而本件債務金額計算及認定，均尚有疑義，
    爰請求於本件之債務人及債權之金額確認之前，廢棄原裁定
    云云。經查，原審法院依相對人所提上開文件證物為形式上
    審查，認為系爭抵押權登記之清償期業已屆滿而未受清償，
    裁定准許相對人拍賣抵押物之聲請，核無不合。本件抗告人
    以不識陳彥霏之人，亦未曾共同向相對人借款，從而本件債
    務金額計算及認定，均尚有疑義為由云云為辯，惟查，原審
    已於97年11月28日以顯然錯誤為由，將原裁定理由欄中第二
    項關於「相對人及陳彥霏陸續向聲請人借款2,600 萬元」裁
    定更正為「相對人陸續向聲請人借款2,600 萬元」，況抗告
    內容中所指本件債務金額計算及認定，要屬實體法上之爭執
    ，揆諸首揭判例意旨說明，應由抗告人另循訴訟途徑以資解
    決，尚非本件非訟程序所得審究。從而，抗告意旨指摘原裁
    定不當，求予廢棄，為無理由，應予駁回。
四、據上論結，本件抗告為無理由，依非訟事件法第46條、第21
    條第2 項、第24條第1 項，民事訴訟法第495 條之1 第1 項
    、第449 條第1 項、第78條，裁定如主文。
中    華    民    國    98    年    3    月    24     日
                民事第五庭    審判長法  官  薛中興
                                    法  官  吳佳薇
                                    法  官  陳靜茹
以上正本係照原本作成。
如不服本裁定，僅得於收受本裁定正本送達後10日內，以適用法
規顯有錯誤為理由，向本院提出再抗告狀，（須附繕本一份及繳
納再抗告裁判費新台幣1,000 元），經本院許可後始可再抗告。
中    華    民    國    98    年    3    月    24     日
                                    書記官  鄭雅雲


司法院資訊處製作；財團法人民間司法改革基金會備份。
